【裁判字號】    91,交簡上,114
【裁判日期】    920430
【裁判案由】    公共危險等
【裁判全文】
臺灣士林地方法院刑事判決                      九十一年度交簡上字第一一四號
    上  訴  人
    即  被  告  甲○○
右列上訴人因公共危險等案件，不服本院九十一年度士交簡字第九七六號中華民國九
十一年十一月十五日第一審判決（聲請案號：九十一年度偵字第八三四三號），提起
上訴，本院管轄之第二審合議庭判決如左：
    主  文
原判決關於肇事致人受傷逃逸及定執行刑部分撤銷。
甲○○被訴肇事逃逸部分無罪。
被訴過失傷害部分上訴駁回。
甲○○緩刑貳年。
    事  實
一、甲○○於民國九十一年六月二十一日上午八時三十分許，騎乘車號ＣＧＱ—九六
    一號機車，沿台北市○○區○○路由南往北方向行駛，途經該路與文林路交岔路
    口，原應注意車前狀況，隨時採取必要之安全措施及遵守該路口閃光黃燈號誌之
    指示，減速接近，小心通過，且依當時情形，又無不能注意之情事，詎竟疏未注
    意車前狀況，復未減速接近，貿然通過路口，適有乙○○騎乘車號ＱＴＶ—七四
    ０號機車，沿台北市○○區○○路由北往南方向行駛，亦疏未注意車前狀況及遵
    守路口閃光黃燈號誌之指示減速接近，貿然以四十公里之時速通過，致甲○○之
    機車前方撞及乙○○之機車右側，二車倒地，乙○○因而受有雙腿挫傷之傷害。
二、案經乙○○訴由台北市政府警察局士林分局報請台灣士林地方法院檢察署檢察官
    聲請簡易判決處刑。
    理  由
甲、過失傷害部分：
  一、訊之被告甲○○雖坦承於右述時地與告訴人乙○○騎乘機車發生碰撞等情不諱
      ，惟否認有何過失，辯稱：本件車禍之發生，係告訴人乙○○騎乘機車撞及伊
      之機車，伊並無過失云云。惟查右揭犯罪事實，業據告訴人指訴歷歷，且有道
      路交通事故調查報告表、交通事故談話紀錄表及台北市立婦幼綜合醫院診斷證
      明書各一紙附卷可稽。按道路交通安全規則所稱之汽車乃指在道路上不依軌道
      或電力架線而以原動機行駛之車輛，包括機器腳踏車，該規則第二條第一項第
      一款定有明文。次按車輛行駛時，駕駛人應注意車前狀況，隨時採取必要之安
      全措施；汽車行駛至交岔路口，應遵守燈光號誌之指示，道路交通安全規則第
      九十四條第三項、第一百零二條第一款定有明文。又依道路交通標誌標線號誌
      設置規則第二百十一條第一款之規定，閃光黃燈表示「警告」，車輛應減速接
      近，注意安全，小心通過。查被告及告訴人行向之路口均設有閃光黃燈號誌，
      有卷附道路交通事故調查報告表可參，且肇事當時天候晴，日間自然光線，路
      面乾燥、無障礙物、視距良好，有前開道路交通事故調查報告表可稽，足見客
      觀上並無不能注意之情事，乃被告自承其行駛至該路口，看到告訴人之車輛，
      自認為以其速度過去應該不會撞到，所以趕快通過路口等語（見本院九十二年
      四月十六日審理筆錄），足見被告並未依閃光黃燈號誌之指示，減速接近路口
      ，亦未注意車前狀況，隨時採取必要之措施，被告對於車禍之發生自有過失；
      又，被告並非轉彎車，尚無轉彎車未讓直行車先行之問題，附此敘明。而告訴
      人自承車禍發生前其時速約四十公里，看見被告機車時被告距其僅約六‧五公
      尺等語，堪認告訴人亦疏未遵守閃光黃燈號誌之指示，減速接近，小心通過，
      且未注意車前狀況，隨時採取必要之安全措施，對於車禍之發生，同有過失；
      惟被告對於車禍之發生既有過失，雖告訴人與有過失，亦不得解免被告之刑事
      責任。且告訴人因本件車禍而受傷，是其受傷之結果，與被告之過失，即有相
      當因果關係。事證明確，被告犯行已堪認定，應予依法論科。
  二、核被告所為，係犯刑法第二百八十四條第一項過失傷害罪。原審援引刑事訴訟
      法第四百四十九條第一項前段、第三項、第四百五十四條第二項、刑法第二百
      八十四條第一項前段、第四十一條第一項（原審贅引前段），罰金罰鍰提高標
      準條例第一條前段、第二條，判處被告拘役五十日，如易科罰金以三百元折算
      一日，認事用法並無不當。被告否認過失，提起本件上訴，核非可採，其上訴
      為無理由，應予駁回。
  三、然被告前因盜匪案件，經台灣高等法院判處有期徒刑二年四月，於七十八年十
      月四日縮刑期滿執行完畢，五年以內未曾再受有期徒刑以上刑之宣告，有台灣
      高等法院被告全國前案紀錄表在卷可參，本院考量被告係因過失再犯本件之罪
      ，且其已於九十二年四月十六日當庭與告訴人達成和解並賠償告訴人，被告經
      此偵審教訓，自當知所警惕，信無再犯之虞，本院因認前開宣告之刑以暫不執
      行為適當，爰併宣告緩刑二年，以啟自新。
乙、肇事致人受傷而逃逸部分：
  一、公訴意旨略以：被告於右述時地肇事後，未處理告訴人之傷勢，即駕駛機車逃
      逸，經告訴人機警記住被告之車牌號碼，報警後查獲。因認被告涉有刑法第一
      百八十五條之四肇事致人受傷而逃逸之罪嫌。
  二、按犯罪事實應依證據認定之，無證據不得推定其犯罪事實，又不能證明被告犯
      罪者，應諭知無罪之判決，刑事訴訟法第一百五十四條、第三百零一條第一項
      有明文規定。次按刑法第一百八十五條之四係規定，「駕駛動力交通工具肇事
      ，致人死傷而逃逸者，處六月以上五年以下有期徒刑」，是駕駛人須知其肇事
      致人死亡或受傷，仍故意逃逸，始足當知。倘駕駛人雖知肇事，但因疏忽未能
      查知對方死亡或受傷，或主觀上誤認對方並未受傷而逕行離開現場，道德上縱
      有可議之處，仍難以刑法第一百八十五條之四之規定相繩。
  三、訊之被告堅決否認有肇事逃逸之情事，辯稱：車禍發生後，伊有詢問告訴人有
      無受傷，告訴人說沒有，只叫伊將機車牽起，伊詢問告訴人有無事，告訴人說
      沒有，伊才離開等語。經查：告訴人雖堅稱車禍發生後被告雖有詢問其有無受
      傷，但其因身體疼痛無法回答，被告就離開了等語，被告辯稱：是告訴人明白
      表示「沒有事」云云，固不足採信。惟告訴人因車禍所受之傷害係「大腿瘀青
      」，有卷附照片及診斷證明書可證，經本院以證人身分訊問告訴人，告訴人亦
      具結證稱「他當時問我有沒有怎樣，我沒有回答他」、「當時我穿長裙，不好
      意思翻起來看，只是摸一摸，我摸我的腿，感覺硬硬的」等語（見本院九十二
      年四月十六日審理筆錄），參諸告訴人於偵查中檢察官訊問「有無叫住他不要
      走？」時，答稱「沒有」，檢察官問「當時為何不叫他？」告訴人答「我當時
      只覺得疼痛，未注意，至辦公室時不適症狀都出現了，才去報案」等語（見九
      十一年九月二十六日訊問筆錄），堪認車禍發生後，告訴人大腿瘀青之傷勢，
      因告訴人身穿長裙所遮蓋，並非被告所能看見，且告訴人於當場亦不知自己受
      傷；兼以被告詢問告訴人有無受傷時，告訴人又沈默未答，客觀上自足以使被
      告誤以為告訴人沒有受傷。被告辯稱：其以為告訴人沒有受傷才騎車離開，沒
      有要逃逸的意思等語，應可採信。
  四、綜上，本件並無證據足以證明被告於知悉告訴人受傷之情形下，仍出於逃逸之
      故意，騎車離開，雖被告未待告訴人明白回答沒有受傷即行離開，道德上或有
      可議之處，然揆諸前揭說明，其行為既與刑法第一百八十五條之四之規定不合
      ，尚難遽以該罪相繩。不能證明被告犯肇事逃逸罪，依首揭規定，自應為被告
      無罪之諭知。
  五、按檢察官聲請以簡易判決處刑之案件，經法院審理後認為應諭知無罪判決者，
      應適用通常程序審判之，刑事訴訟法第四百五十二條及第四百五十一條之一第
      四項但書第三款分別定有明文。原審引用檢察官聲請簡易判決處刑書，依刑法
      第一百八十五條之四為科刑之諭知，並與前述過失傷害部分定應執行刑，容有
      未洽，被告上訴意旨指摘原判決此部分不當，為有理由，本院審理後，認為被
      告肇事逃逸部分應為無罪之諭知，自應由本院依刑事訴訟法第四百五十五條之
      一第三項之規定，準用同法第三百六十九條第一項前段、第二項之規定，將原
      判決撤銷，就被告被訴肇事逃逸部分，另依第一審通常程序為無罪判決之諭知
      （法院辦理刑事訴訟簡易程序案件應行注意事項第十四點參照）。
據上論斷，應依刑事訴訟法第四百五十五條之一第一項、第三項、第四百五十二條、
第三百六十八條、第三百六十九條第一項前段、第二項、第三百零一條第一項，刑法
第七十四條第二款判決如主文。
本案經檢察官劉異海到庭執行職務
中        華      民      國      九十二      年    四    月    三十    日
                                  臺灣士林地方法院交通法庭
                                      審判長法  官  謝  靜  恒
                                            法  官  王  俊  雄
                                            法  官  洪  慕  芳
右正本證明與原本無異。
過失傷害部分不得上訴。
肇事致人受傷而逃逸部分如不服本判決，應於判決送達後十日內，向本院提出上訴狀
。
                                            書記官  趙  彩  彤
中      華      民      國      九十二      年    五    月       二     日


司法院資訊處製作；財團法人民間司法改革基金會備份。
